【裁判字號】    89,台聲,255
【裁判日期】    890428
【裁判案由】    給付保險金
【裁判全文】
最高法院民事裁定                                八十九年度台聲字第二五五號
    聲  請  人  保長興業股份有限公司
    法定代理人  張慶源
右聲請人因與台灣產物保險股份有限公司嘉義分公司間請求給付保險金事件，對於中
華民國八十九年一月七日本院裁定（八十九年度台上字第六一號）聲請再審，本院裁
定如左：
    主  文
聲請駁回。
聲請訴訟費用由聲請人負擔。
    理  由
本件聲請人對於本院確定裁定提起抗告，雖未以聲請再審之方式為之，但仍應視其為
聲請再審，而依該程序調查裁判。合先敘明。
次查本件聲請人對於本院八十九年度台上字第六一號確定裁定，聲請再審，無非以：
依強制汽車責任保險法第五條規定：因汽車交通事故致受害人體傷、殘廢或死亡者，
加害人不論有無過失，在相當於本法規定之保險金額範圍內，受害人均得請求保險賠
償給付。伊於前訴訟程序提起第三審上訴理由狀時，已提出證物一，證明系爭事故之
受害人，將其對相對人台灣產物保險股份有限公司嘉義分公司（下稱台灣產物保險公
司）之損害賠償請求權讓與予伊，伊得依據民法第二百二十八條規定，代受害人行使
對相對人之保險金給付請求權，原確定判決未細究伊此一繼受之權利，駁回伊之請求
，顯非合法云云，為其主要論據。
惟按前訴訟程序第二審係以：就本件聲請人向相對人投保第三人任意責任險部分，依
系爭保險單所附特約條款即自用汽車保險單條款中，汽車保險共同條款第十條第一項
第五款約定：未經被保險人允許或無照駕駛之人駕駛被保險汽車所致者，列為不保事
項。聲請人所僱用之泰籍勞工阿批差（譯音），未經其允許，駕駛被保險車輛肇事，
屬不保事項，自不得向相對人請求第三人任意責任險保險金。就汽車強制責任險部分
：依強制汽車責任保險法第二十九條第一、二項規定：「被保險汽車發生汽車交通事
故，加害人或被保險人已為一部之賠償者，保險人僅於本法規定之保險金額扣除該賠
償金額之餘額範圍內，負給付責任。但受益人與加害人或被保險人約定不得扣除者，
從其約定。」「前項加害人或被保險人先行賠償之金額，保險人於本法規定之保險金
額範圍內歸墊。但前項但書之情形及加害人未經被保險人允許而使用被保險汽車者，
不在此限。」，本件事故加害人阿批差未經聲請人允許，酒後駕駛被保險汽車外出發
生汽車交通事故，被保險人（即聲請人）就保險人（即相對人）依法對於受益人（即
受害人本人）應給付之保險金，已先行全部一次賠償受害人李瑞軒等五人，原得依前
開強制汽車責任保險法第二十九條第二項前段規定，請求保險人即聲請人歸墊，但因
加害人阿批差，未經聲請人事前允許，而使用被保險汽車，依強制汽車責任保險法第
二十九條第二項但書規定，相對人自不負歸墊義務，聲請人請求相對人給付強制汽車
責任險保險金部分，亦不應准許，因而維持第一審所為聲請人敗訴之判決，駁回其上
訴。本件聲請人對於該第二審判決向最高法院提起第三審上訴，所表明之上訴理由，
係爭執相對人接受參與調解通知，不表示賠償金額，並以強制汽車責任保險法第二十
九條第二項之規定為護身符云云，對於前訴訟程序第二審判決究有如何合於不適用法
規，適用法規不當或民事訴訟法第四百六十九條所列各款之情形，則未具體明。至
其上訴理由狀另稱：受害人已讓與對相對人依強制汽車責任保險法第五條之請求權，
伊得依民法第二百二十八條之規定，請求相對人給付保險金云云，並提出未具日期，
由李涵芳、李承澤、李瑞軒、王金鑾、簡鍏柔出具之損害賠償請求權讓與書為證，因
聲請人於前訴訟程序事實審，並非依據該損害賠償讓與請求書請求，其於上訴第三審
法院始提出該讓與書，核屬新攻擊方法，依民事訴訟法第四百七十六條第一項規定，
本院不得予以斟酌。前訴訟程序本院八十九年度台上字第六一號裁定，認聲請人之上
訴為不合法，予以駁回，尚難認適用法規顯有錯誤。聲請人對之聲請再審，難認有理
由。
據上論結，本件再審之聲請為無理由，依民事訴訟法第九十五條、第七十八條，裁定
如主文。
中      華      民      國    八十九    年      四      月    二十八    日
                              最高法院民事第七庭
                                  審判長法官  吳  正  一
                                        法官  謝  正  勝
                                        法官  劉  福  來
                                        法官  高  孟  焄
                                        法官  葉  勝  利
      右正本證明與原本無異
                                              書  記  官
中      華      民      國    八十九    年      五      月    二十二    日


司法院資訊處製作；財團法人民間司法改革基金會備份。
